【裁判字號】    91,自,838
【裁判日期】    920509
【裁判案由】    侵占
【裁判全文】
臺灣臺北地方法院刑事判決                          九十一年度自字第八三八號
    自  訴  人  乙○○
    被      告  甲○○
右列被告因侵占案件，經自訴人提起自訴，本院判決如左：
    主      文
本件管轄錯誤。
    理      由
一、本件自訴意旨詳如後附之刑事自訴狀影本所載。
二、按案件由犯罪地或被告之住所、居所或所在地之法院管轄；又無管轄權之案件，
    應諭知管轄錯誤之判決，而自訴案件諭知管轄錯誤之判決者，非經自訴人聲明，
    毋庸移送案件於管轄法院；且管轄錯誤之判決，得不經言詞辯論為之，此項規定
    於自訴程序亦準用之，刑事訴訟法第五條第一項、第三百零四條、第三百三十五
    條、第三百零七條、第三百四十三條分別定有明文。次按管轄錯誤、不受理、免
    訴之判決固均為程序判決，惟如原因併存時，除同時有無審判權及無管轄權之原
    因，應諭知不受理之判決；同一案件重行起訴，且先起訴之案件已判決確定時，
    後起訴之案件應為免訴判決兩情形外，以管轄錯誤之判決優先於不受理之判決，
    不受理之判決優先於免訴判決而為適用（最高法院八十六年度台上字第六二八○
    號、七十年度台上字第三五二一號判決參照）。再被告之住所、居所或所在地，
    係以起訴時為標準，最高法院四十八年台上字第八三七號著有判例可資參照。末
    按民事訴訟法第二十四條規定：當事人得以合意定第一審管轄法院。但以關於由
    一定法律關係而生之訴訟為限，而此等民事上法律關係合意管轄之規定，於刑事
    訴訟程序並無適用之餘地。
三、經查：本院質之自訴人乙○○指訴被告甲○○涉嫌侵占犯行之時間、地點為何，
    自訴人陳以「時間是在民國九十一年一月，本案發生的地點是在花蓮，我是參加
    他的老鼠會，交付給他雞血石印章及蛋白石戒的地點是在花蓮。」等語（見本院
    九十二年四月二十八日訊問筆錄），是本案之犯罪地，顯然在花蓮，該處為台灣
    花蓮地方法院轄區，非屬本院轄區，雖自訴人同時陳稱其曾於九十一年四月在台
    北發函給被告云云，然侵占罪為即成犯，自訴人縱曾在台北發函給被告，對於被
    告先前業已完成之侵占犯行並無影響，自不得因此即認被告侵占之地點在台北而
    變更被告之犯罪地，自不待言。本院再質之自訴人本件被告之住所為何，自訴人
    陳以係在花蓮縣吉安鄉○○○街一○三號（見同前訊問筆錄暨卷附之刑事自訴狀
    ），經本院於九十二年四月二十八日當庭諭知自訴人應於十日內補正被告之年籍
    及住所等資料，自訴人於九十二年五月二日具狀補正被告之住所為花蓮縣花蓮市
    ○○○路六十五號八樓之一，此亦有陳報狀及名片等在卷可查，是自訴人於九十
    一年十一月七日提起本件自訴時所主張被告之住所或居所，顯然亦在台灣花蓮地
    方法院轄區（按：因自訴人未遵期於期限內補正被告之正確年籍資料，本院因而
    無法函查得知被告確實之住、居所為何，僅得以自訴人所主張被告之住、居所為
    被告之住、居所），此外，復無何證據證明被告於自訴人提起自訴時，其身體所
    在之地係位於本院轄區內，綜上所述，被告之住所、居所、所在地及犯罪地於起
    訴時均非在本院之管轄區域內，本院自無管轄權，是自訴人誤向本院提起自訴，
    揆諸前揭說明，自有未合，爰不經言詞辯論，逕為諭知管轄錯誤之判決。又自訴
    人未聲明移送於有管轄權之法院，依刑事訴訟法第三百三十五條規定，本院自毋
    庸移送於管轄法院，併此敘明。
據上論斷，應依刑事訴訟法第三百四十三條、第三百三十五條、第三百零四條、第三
百零七條，判決如主文。
中      華      民      國      九十二      年      五      月    九    日
                                        臺灣臺北地方法刑事第五庭
                                            法  官  黃  紹  紘
右正本證明與原本無異
如不服本判決應於送達後十日內向本院提出上訴狀
                                            書記官  劉  新  怡
中      華      民      國      九十二      年      五      月    九    日


司法院資訊處製作；財團法人民間司法改革基金會備份。
